臺灣屏東地方法院刑事判決　　　　　　　100年度訴字第840號
公　訴　人　臺灣屏東地方法院檢察署檢察官
被　　　告　林美君
上列被告因違反毒品危害防制條例案件，經檢察官提起公訴（10
0 年度毒偵字第623 號），被告於準備程序中就被訴事實為有罪
之陳述，本院合議庭裁定由受命法官獨任進行簡式審判程序，判
決如下：
    主  文
林美君施用第一級毒品，累犯，處有期徒刑柒月，扣案第一級毒
品海洛因捌包（含包裝袋捌只，驗餘淨重合計柒點陸肆公克）沒
收銷燬之；又施用第二級毒品，累犯，處有期徒刑陸月，扣案第
二級毒品甲基安非他命肆包（含包裝袋肆只，驗後淨重合計貳點
肆捌陸公克）、殘留第二級毒品甲基安非他命之玻璃球吸食器壹
支均沒收銷燬之。應執行有期徒刑拾壹月，扣案第一級毒品海洛
因捌包（含包裝袋捌只，驗餘淨重合計柒點陸肆公克）、第二級
毒品甲基安非他命肆包（含包裝袋肆只，驗後淨重合計貳點肆捌
陸公克) 、殘留第二級毒品甲基安非他命之玻璃球吸食器壹支均
沒收銷燬之。
    事  實
一、林美君前於民國90年間，因施用毒品案件，經臺灣高雄地方
    法院以90年度毒聲字第3957號裁定送觀察勒戒後，於90年7
    月12日執行完畢而釋放，並由臺灣屏東地方法院檢察署檢察
    官於90年7 月12日以90年度毒偵字第1015號為不起訴處分確
    定在案，又於觀察勒戒執行完畢釋放後5 年內之93年至95年
    間，因連續施用第一、二級毒品案件，經本院以95年度訴緝
    字第7 號各判處有期徒刑1 年4 月、10月，應執行有期徒刑
    2 年確定，嗣經本院裁定各減刑二分之一，應執行有期徒刑
    1 年確定，於96年7 月16日執行完畢出監。復因施用毒品案
    件，經臺灣高雄地方法院以98年度審訴字第1533號第3739號
    判決判處應執行有期徒刑1 年8 月確定，於99年12月22日執
    行完畢。詎仍不知戒絕，明知海洛因及甲基安非他命分屬第
    一、二級毒品，不得持有及施用，仍分別基於施用第一級毒
    品海洛因、第二級毒品甲基安非他命之犯意，於100 年3 月
    9 日16時許，在屏東縣萬丹鄉友人住處內，以將甲基安非他
    命置於吸食器內以火燒烤後吸食煙霧之方式，施用第二級毒
    品甲基安非他命1 次；復於同日18時許，在上址以將海洛因
    置於香菸內點火吸食之方式，施用第一級毒品海洛因1 次。
    嗣於同日21時30分許，在屏東縣潮州鎮○○路與晉江路口處
    為警查獲，並扣得第一級毒品海洛因8 包（總毛重10公克）
    、第二級毒品甲基安非他命4 包（毛重3.4 公克）及殘留有
    第二級毒品甲基安非他命之玻璃球吸食器1 支，復徵得其同
    意後採尿送驗，檢出海洛因代謝後嗎啡及甲基安非他命陽性
    反應，始知悉上情。
二、案經屏東縣政府警察局潮州分局報請臺灣屏東地方法院檢察
    署檢察官偵查起訴。
    理  由
一、本件係依刑事訴訟法第273 條之1 第1 項行簡式審判程序，
    其證據調查依同法第273 條之2 所定原不受審判外陳述排除
    之限制；又被告對於卷內各項證據亦不爭執證據能力，復無
    事證顯示有何違法取得或類此瑕疵之情，故卷內所列各項證
    據，自均有證據能力，合先敘明。
二、訊據被告對於上揭時、地，分別施用第一級毒品海洛因1 次
    及第二級毒品甲基安非他命1 次之事實，均坦承不諱；而被
    告為警查獲所採之尿液檢體，送經臺灣檢驗科技股份有限公
    司濫用藥物實驗室以酵素免疫法及氣相層析質譜法檢驗結果
    ，呈嗎啡、甲基安非他命陽性反應乙節，有屏東縣政府警察
    局潮州分局毒品案件涉嫌人尿液採證編號姓名對照表、臺灣
    檢驗科技股份有限公司濫用藥物檢驗報告各1 份（見警卷第
    16頁、偵卷第27頁）在卷可稽，又扣案之白色粉末4 小包，
    經送高雄醫學大學附設中和紀念醫院鑑定具第二級毒品甲基
    安非他命成份，扣案之玻璃球吸食器1 支，經送高雄醫學大
    學附設中和紀念醫院鑑定內含第二級毒品甲基安非他命殘渣
    ，有該院100 年8 月5 日屏院惠刑明字第1000023400號濫用
    藥物檢驗報告各1 份（見本院卷第18至22頁）附卷可查，另
    扣案之白色粉末8 小包，經送法務部調查局濫用藥物實驗室
    鑑定具第一級毒品海洛因成份，亦有該局100 年4 月15日調
    科壹字第10023008550 號鑑定書1 份（見偵卷第26頁）附卷
    可稽，上述鑑驗結果，均係檢驗機關本於專業知識及以精密
    儀器或科學檢驗方法所得之結論，自可憑信。此外，復有偵
    查報告、扣押筆錄、扣押物品目錄表等在卷可考（見偵卷第
    2 、18、20、23、25頁；警卷第11、12頁），另有第一級毒
    品海洛因8 包( 合計驗餘淨重10公克) 、第二級毒品甲基安
    非他命4 包（驗後淨重合計2.486 公克）及殘留有第二級毒
    品甲基安非他命之玻璃球吸食器1 支扣案可資佐證。綜上，
    足認被告上開任意性自白與事實相符，堪予採信。
三、按毒品危害防制條例於92年7 月9 日修正公布，自93年1 月
    9 日施行，其中第20條、第23條將施用毒品之刑事處遇程序
    區分為「初犯」、「5 年內再犯」、「5 年後再犯」。依其
    立法理由之說明：「初犯」，經觀察、勒戒或強制戒治，應
    為不起訴處分或不付審理之裁定；經觀察、勒戒或強制戒治
    執行完畢釋放後，「5 年內再犯」者，因其再犯率甚高，原
    實施之觀察、勒戒及強制戒治既已無法收其實效，爰依法追
    訴或裁定交付審理。至於經觀察、勒戒或強制戒治執行完畢
    釋放，「5 年後再犯」者，前所實施之觀察、勒戒或強制戒
    治已足以遮斷其施用毒品之毒癮，為期自新及協助其斷除毒
    癮，仍用「初犯」規定，先經觀察、勒戒或強制戒治之程序
    。從而，依修正後之規定，祇於「初犯」及「5 年後再犯」
    2 種情形，有其追訴條件之限制，即須於初犯經觀察、勒戒
    或強制戒治釋放後，5 年內均無施用毒品之行為，始能認其
    前所實施之觀察、勒戒或強制戒治已足遮斷毒癮，而得於5
    年後再犯時，再予適用初犯之規定，重行觀察、勒戒等程序
    。倘5 年內已經再犯，經依法再為保安處分或追訴處罰，縱
    其第3 次（或第3 次以上）施用毒品之時間，在初犯之保安
    處分執行完畢釋放5 年以後，即與「5 年後再犯」之情形有
    別，且因已於「5 年內再犯」，顯見其再犯率甚高，原實施
    觀察、勒戒或強制戒治，已無法收其實效，自無再經觀察、
    勒戒及強制戒治之必要，應由檢察官逕行起訴，始符新法修
    正之本旨（最高法院97年第5 次刑事庭會議決議、97年度台
    非字第540 號判決參照）。查本案被告前因施用毒品案件，
    經臺灣高雄地方法院以90年度毒聲字第3957號裁定送觀察勒
    戒後，執行完畢釋放後5 年內，又於93年2 月4 日起至95年
    2 月13日止，因連續施用第一、二級毒品案件，經本院以95
    年度訴緝字第7 號各判處有期徒刑1 年4 月、10月，應執行
    有期徒刑2 年確定，嗣經本院裁定各減刑二分之一，應執行
    有期徒刑1 年確定，此有臺灣高等法院被告前案紀錄表在卷
    可稽，是本案被告所為施用毒品之犯行，距前開觀察勒戒執
    行完畢釋放雖已逾5 年，惟被告於上開觀察勒戒執行完畢釋
    放後5 年內，既已再犯施用毒品罪，並經追訴處罰，揆諸前
    揭說明，其本次犯行即與毒品危害防制條例第20條第3 項所
    稱之「5 年後再犯」有別，是公訴人依法追訴，於法並無不
    合，本院自應依法論科。
四、按海洛因及甲基安非他命分屬毒品危害防制條例第2 條第2
    項第1 款、第2 款規定之第一級及第二級毒品，均不得持有
    及施用，核被告林美君所為，係犯同條例第10條第1 項、第
    2 項之施用第一級、第二級毒品罪。被告上開施用海洛因、
    甲基安非他命前後之持有第一級、第二級毒品之低度行為，
    分別為其施用之高度行為所吸收，均不另論罪。被告所犯上
    開2 罪，犯意各別，行為互殊，應予分論併罰。另被告有如
    前揭犯罪事實欄所載之經有期徒刑宣告及執行完畢之情形，
    有前開台灣高等法院被告前案紀錄表附卷可稽，其於有期徒
    刑執行完畢後，5 年以內，故意再犯本件均為有期徒刑以上
    之2 罪，皆為累犯，具應依刑法第47條第1 項規定加重其期
    ，爰審酌被告前已因施用毒品犯行經觀察、勒戒及有期徒刑
    之執行，竟仍故態復萌，復行施用毒品不輟，無視於毒品對
    於自身健康之戕害及國家對於杜絕毒品犯罪之禁令，足認非
    予以適當刑罰不足以禁絕；惟衡酌施用毒品係屬自戕行為，
    被告犯罪手段尚屬平和，亦未因此而危害他人，所生損害尚
    非鉅大，而被告犯後於本院審理時坦承犯行，尚見悔意之犯
    罪後態度，暨施用毒品者均有相當程度之成癮性及心理依賴
    ，其犯罪心態與一般刑事犯罪之本質並不相同，應側重適當
    之醫學治療及心理矯治為宜，及其智識程度國中畢業、家庭
    經濟狀況小康暨其犯罪動機、目的、手段等一切情狀，分別
    量處如主文所示之刑，並定其應執行之刑，以資懲儆。
五、扣案之海洛因8 包（總毛重10公克，驗後淨重合計7.64公克
    ），係第一級毒品已如前述；甲基安非他命4 包（總毛重3.
    4 公克，驗後淨重合計2.486 公克），係第二級毒品已如前
    述；另玻璃球吸食器1 支殘留有第二級毒品甲基安非他命成
    分，亦如前述，其上殘留之甲基安非他命已無法析離，均應
    視同毒品，併依毒品危害防制條例第18條第1 項前段之規定
    併予宣告沒收銷燬之。
據上論斷，應依刑事訴訟法第299 條第1 項前段、第273 條之1
第1 項，毒品危害防制條例第10條第1 項、第2 項、第18條第1
項前段，刑法第11條前段、第47條第1 項、第51條第5 款、第9
款，判決如主文。
本案經檢察官潘國威到庭執行職務。
中    華    民    國  100     年    11    月    15    日
                  刑事第一庭    法  官  蕭筠蓉
以上正本證明與原本無異。
如不服本判決應於收受判決後10日內向本院提出上訴書狀，並應
敘述具體理由；其未敘述上訴理由者，應於上訴期間屆滿後20日
內向本院補提理由書（均須按他造當事人之人數附繕本）「切勿
逕送上級法院」。
中    華    民    國  100     年    11    月    16    日
                                書記官  張語恬
附錄法條
毒品危害防制條例第10條
施用第一級毒品者，處6 月以上5 年以下有期徒刑。
施用第二級毒品者，處3 年以下有期徒刑。